臺灣板橋地方法院民事判決　　　　　　　96年度訴字第1361號
原　　　告　乙○○
訴訟代理人　丁○○
被　　　告　丙○○
　　　　　　甲○○
上列當事人間請求侵權行為損害賠償事件，經本院刑事庭移送前
來（附民案號：95年度簡附民字第147 號，刑事案號：95年度簡
字第5744號），本院於民國96年8 月22日言詞辯論終結，判決如
下：
    主      文
被告應連帶給付原告新臺幣玖拾伍萬元，及自民國九十五年十月
二十五日起至清償日止，按年息百分之五計算之利息。
訴訟費用由被告連帶負擔。
    事實及理由
一、程序方面：
  (一)按訴狀送達後，原告不得將原訴變更或追加他訴。但擴張或
    減縮應受判決事項之聲明者，不在此限，民事訴訟法第255
    條第1 項第3 款定有明文。本件原告起訴時，原係請求被告
    應連帶賠償原告新臺幣（下同）2,200,000 元，及自起訴狀
    繕本送達翌日起至清償日止，按年息5 ％計算之利息。嗣於
    民國96年8 月22日本院審理時，當庭變更聲明為被告應連帶
    賠償原告950,000 元，及自起訴狀繕本送達翌日起至清償日
    止，按年息5 ％計算之利息。核原告所為，乃係未變更訴訟
    標的而減縮應受判決事項之聲明者，揆之前揭法條規定，並
    不在禁止之列，自應准許，合先敘明。
  (二)本件被告均未於言詞辯論期日到場，核無民事訴法第386 條
    所列各款情形，爰依原告之聲請，由其一造辯論而為判決。
二、原告起訴主張：
  (一)緣被告甲○○於95年6 月間某日，見由真實年籍不詳自稱為
    「劉先生」所組成犯罪集團於報紙上刊登應徵收送文件之廣
    告後，原僅單純欲應徵該項工作，惟經以電話聯繫後，「劉
    先生」告知其工作內容係每次代「劉先生」前往指定地點，
    收取出售金融機構帳戶者所交付之存摺及印章等物品並代為
    轉交收購帳戶之代價，再將該等存摺順利轉交與「劉先生」
    後，可以每本存摺新臺幣（下同）1,000 元之代價領取報酬
    ，被告甲○○雖已預見其代「劉先生」向出售帳戶者收取存
    摺等物交付「劉先生」，可能有遭「劉先生」利用作為詐騙
    工具之可能，竟仍基於幫助詐欺之故意，而應允該職。
  (二)嗣於95年7 月5 日上午10時許，適有被告丙○○見由「劉先
    生」所組成之犯罪集團於報紙分類廣告上刊登收購帳戶之廣
    告，遂撥打報載電話號碼聯絡後，經「劉先生」告知其如能
    交付金融機構帳戶之存摺及金融卡等物件，即可獲取對價報
    酬，被告丙○○雖亦預見將金融機構帳戶提供予不相識之人
    ，有遭他人利用作為詐騙工具之可能，竟仍不違其本意，而
    基於幫助詐欺之不確定故意，與「劉先生」約定於同日下午
    4 時30分許，在臺北縣土城市○○路○ 段土城農會附近見面
    出售金融機構存摺等物，被告甲○○旋依「劉先生」之指示
    於上揭時間、地點向被告丙○○收取其在臺北縣中和市○○
    路99號宜安郵局所開設之帳號為00000000000000號帳戶、在
    臺北市○○路162 號誠泰商業銀行（現改名為新光商業銀行
    ）城北分行開設之帳號為0000000000000000號帳戶之存摺、
    金融卡、密碼及印章等物，被告甲○○並當場確認密碼無誤
    後，交付9,000 元予被告丙○○。其後，被告甲○○再依「
    劉先生」之指示，將其所收購之前開存褶、金融卡、密碼、
    印章等物寄送與「劉先生」所屬犯罪集團後，而取得約定之
    報酬2,000 元。繼之該犯罪集團遂基於意圖為自己不法所有
    之詐欺取財犯意，於95年7 月11日上午8 時，撥打電話予原
    告佯稱登記於其名下之電話號碼（04）00000000號遭盜用，
    現有欠費2,3179元，要求原告將其帳戶內金錢匯款至指定之
    帳戶保管，使原告陷於錯誤，於同日至合作金庫商業銀行中
    興分行依該詐欺集團成員指示，將950,000 萬元匯入被告丙
    ○○所有上揭郵局帳戶內，旋由該集團人員持金融卡提領一
    空，嗣原告察覺有異，乃報警處理，始循線查獲上情。被告
    上開詐欺等犯行並經臺灣板橋地方法院檢察署檢察官聲請以
    簡易判決處刑，由本院以95年度簡字第5744號刑事簡易判決
    各判處有期徒刑6 月、4 月確定在案，原告自得請求被告連
    帶賠償因上開行為所受之損害950,000 元等語。為此，爰依
    侵權行為法律關係，聲明求為判決：被告應連帶賠償原告
    950,000 元，及自起訴狀繕本送達翌日起至清償日止，按年
    息5 ％計算之利息。
三、被告均未於言詞辯論期日到場，亦未提出書狀作何聲明或陳
    述。
四、原告上揭主張被告甲○○經真實年籍不詳自稱為「劉先生」
    之人告知其工作內容係每次代「劉先生」前往指定地點，收
    取出售金融機構帳戶者所交付之存摺及印章等物品並代為轉
    交收購帳戶之代價，再將該物品順利轉交與「劉先生」後，
    可以每本存摺計1,000 元之代價領取報酬，被告甲○○雖已
    預見上開之行為，可能有遭「劉先生」利用作為詐騙工具之
    可能，竟仍基於幫助詐欺之故意，而應允該職。嗣被告丙○
    ○於報紙分類廣告上見有刊登收購帳戶之廣告，遂撥打報載
    電話號碼聯絡後，經「劉先生」告知如其能交付金融機構帳
    戶之存摺及金融卡等物件即可獲取對價報酬，被告丙○○雖
    亦預見將金融機構帳戶提供予不相識之人，有遭他人利用作
    為詐騙工具之可能，竟仍不違其本意，而基於幫助詐欺之不
    確定故意，與「劉先生」約定於臺北縣土城農會附近出售金
    融機構存摺等物，而被告甲○○旋依「劉先生」之指示於上
    揭地點向被告丙○○收取其在臺北縣中和市宜安郵局所開設
    之第00000000000000號帳戶及在臺北市○○路162 號誠泰商
    業銀行（現改名為新光商業銀行）城北分行所開設之第0000
    000000000000號帳戶之存摺、金融卡、密碼及印章等物，並
    當場確認密碼無誤後，交付9,000 元予被告丙○○。其後被
    告甲○○再依「劉先生」之指示，將上揭物件寄送與「劉先
    生」所屬犯罪集團後，而取得約定之報酬2,000 元。繼之該
    犯罪集團即基於意圖為自己不法所有之詐欺取財犯意，於95
    年7 月11日上午8 時，撥打電話予原告佯稱登記於其名下之
    電話號碼遭盜用，現有欠費23,179元，要求原告將其帳戶內
    金錢匯款至指定之帳戶保管，原告因而陷於錯誤，並於同日
    至合作金庫商業銀行中興分行依該詐欺集團成員指示，將95
    0,000 元匯入被告丙○○所有上揭郵局帳戶內，旋由該集團
    人員持金融卡提領一空，嗣原告察覺有異，乃報警處理，被
    告所涉詐欺等犯行，經臺灣板橋地方法院檢察署檢察官聲請
    以簡易判決處刑，並由本院以95年度簡字第5744號刑事簡易
    判決分別判處被告丙○○、甲○○有期徒刑6 月及4 月確定
    之事實，業據本院依職權調閱本院95年度簡字第5744號詐欺
    案件偵審卷宗查明屬實，且被告對於原告上開主張之事實，
    既已於相當時期受合法通知，均未於言詞辯論期日到場，亦
    未提出書狀爭執或否認原告之主張，依民事訴訟法第280 條
    第3 項前段準用同法第1 項前段規定，亦應視同自認，是原
    告上揭主張之事實，自堪信為真實。
五、按因故意或過失，不法侵害他人之權利者，負損害賠償責任
    ；故意以背於善良風俗之方法，加損害於他人者亦同，民法
    第184 條第1 項定有明文。次按數人共同不法侵害他人之權
    利者，連帶負損害賠償責任，民法第185 條亦定有明文。承
    前所述，被告分別以幫助詐欺之故意侵權行為，而共同致原
    告遭犯罪集團詐騙，受有950,000 元之損害，自應對原告連
    帶負擔損害賠償責任。從而，原告本於侵權行為之法律關係
    ，請求被告應連帶賠償950,000 元，及自起訴狀繕本送達翌
    日即95年10月25日起至清償日止，按年息百分之5 計算之利
    息，即屬於法有據，為有裡由，應予准許。
六、結論：本件原告之訴為有理由，依民事訴訟法第385 條第1
    項前段、第85條第2 項，判決如主文。
中　　華　　民　　國　　96　　年　　9 　　月　　5 　　日
                  民事第一庭法　官　黃若美
以上正本係照原本作成。
如對本判決上訴，須於判決送達後20日內向本院提出上訴狀。
中　　華　　民　　國　　96　　年　　9 　　月　　5 　　日
                            書記官　洪惠玲
